臺灣彰化地方法院刑事判決　　　　　　　96年度易字第1305號
公　訴　人　臺灣彰化地方法院檢察署檢察官
被　　　告　甲○○
上列被告因恐嚇案件，經檢察官聲請以簡易判決處刑（96年度偵
字第6504號），本院彰化簡易庭認不宜以簡易判決處刑改依通常
程序後，被告於本院準備程序中為認罪之陳述，經本院合議庭評
議後，裁定由受命法官獨任改行簡式審判程序，本院判決如下：
    主    文
甲○○幫助意圖為自己不法之所有，以恐嚇使人將本人之物交付
，處有期徒刑捌月。減為有期徒刑肆月，如易科罰金，以銀元參
佰元即新臺幣玖佰元折算壹日。
    犯罪事實
一、甲○○明知任何人均可租用行動電話門號，且可預見現今社
    會恐嚇取財集團用以向被害人施行恐嚇之聯絡電話，均是使
    用以他人名義租用之電話，藉以掩飾犯行及躲避警方之偵查
    ，而可預見如將其所租用之行動電話門號交予他人使用，極
    易被利用為與財產有關之犯罪工具，致使被害人及偵查機關
    無從追查，進而便利實施恐嚇取財之財產犯罪，惟其仍不違
    其本意，不顧他人所可能遭害之危險，而基於幫助其兄高健
    輝 (另由臺灣彰化地方法院檢察署檢察官偵辦中)及不詳真
    實姓名成年人等人所組成之犯罪集團實施恐嚇取財之不確定
    犯意，於民國94年12月間某日，在彰化縣彰化市○○路○段
    336號住處，要求其配偶尤孫茂（另由臺灣彰化地方法院檢
    察署檢察官為不起訴處分）代為申辦0000000000號門號，甲
    ○○再將該門號SIM卡郵寄至大陸地區廈門市予高健輝，高
    健輝及所屬詐騙集團乃將上開行動電話門號充作恐嚇取財門
    號，並於94年12月10日中午12時10分許，以即時通與丙○○
    聊天，並傳達援交訊息，約定於同日下午1時30分，在基隆
    市基隆火車站見面，以新臺幣（下同）2000元為援交代價，
    丙○○依約至基隆火車站後卻未見前述不詳女子，嗣於同日
    下午2時30分許，即有自稱竹聯幫忠堂幫派分子「萬志忠」
    之不詳真實姓名年籍成年男子以0000000000號行動電話，多
    次向丙○○恫稱：「如果不付款即要放火燒你全家，要你當
    兵當不完」等語，致丙○○心生畏懼，於94年12 月12日，
    委由其母乙○○，在臺北縣汐止市○○路統一超商提款機，
    轉帳3萬元至陳德智（另由臺灣彰化地方法院檢察署檢察官
    聲請簡易判決處刑）第一商業銀行萬隆簡易分行帳號
    0000000000000000000帳戶，隨即遭人提領一空，甲○○因
    而幫助該恐嚇取財集團之人等實施恐嚇取財得逞。嗣因「萬
    志忠」之不詳真實姓名年籍成年男子得款後竟食髓知味，再
    度以上詞恐嚇丙○○，丙○○因此報警，為警循線查獲。
二、案經案經丙○○訴由臺北市政府警察局文山二分局移送臺灣
    臺北地方法院檢察署呈請臺灣高等法院檢察署檢察長核准，
    移由臺灣彰化地方法院檢察署檢察官偵查起訴。
    理  由
一、按除被告所犯為死刑、無期徒刑、最輕本刑為3 年以上有期
    徒刑之罪或高等法院管轄第1 審案件者外，於前條第1 項程
    序進行中，被告先就被訴事實為有罪之陳述時，審判長得告
    知被告簡式審判程序之旨，並聽取當事人、代理人、辯護人
    及輔佐人之意見後，裁定進行簡式審判程序；除簡式審判程
    序及簡易程序案件外，第1 審應行合議審判，刑事訴訟法第
    273 條之1 第1 項、第284 條之1 分別定有明文。本件被告
    甲○○所犯係死刑、無期徒刑、最輕本刑為3年以上有期徒
    刑之罪、高等法院管轄第1審案件以外之罪，並於本院行準
    備程序時就被訴事實為有罪之陳述，本院合議庭依前揭規定
    ，經評議結果，裁定改由受命法官獨任行簡式審判程序。
二、訊據被告甲○○就其於前揭時、地將上開行動電話門號交予
    其兄高健輝使用之事實坦承不諱，核與證人尤孫茂於檢察官
    訊問時所陳述情節相符。且查：
(一)、本件被害人丙○○遭恐嚇取財集團成員以電話恐嚇而匯款至
    上開指定之帳戶一節，業據證人丙○○、乙○○於警詢時指
    述被害情節明確，並有上開行動電話用戶資料附卷可稽，堪
    認屬實。
(二)、今日一般人至電信公司租用行動電話門號並非難事，如非供
    犯罪之非法使用，衡情自無置自己名義租用之行動電話門號
    不用，而使用他人行動電話門號之必要；縱偶有將行動電話
    門號提供他人使用，亦必深入瞭解其用途及合理性，始予提
    供，尤其邇來因恐嚇取財集團猖獗，報章媒體屢屢報導詐騙
    集團均以蒐購以他人名義租用之行動電話門號，對被害人恐
    嚇取財，以躲避警方追查，政府並因而於電子或平面媒體廣
    為宣導防止民眾受害，故無正當原因提供電話門號予他人使
    用，實存有使受交付者持以遂行財產犯罪並避免暴露身分而
    遭查緝之高度風險，此亦應屬公眾週知之共同生活經驗。被
    告為智力成熟之成年人，對此顯然知之甚詳，是其應可預見
    將其名義租用之行動電話門號提供他人使用，將幫助他人實
    施恐嚇取財犯罪，但仍將其行動電話門號出賣予不詳姓名年
    籍之成年男子，顯具縱有人以其行動電話門號實施恐嚇取財
    之犯罪，亦不違背其本意之幫助意思至明。本院彰化簡易庭
    簽請改依通常程序之意旨雖認被告係屬共同正犯，惟查並無
    積極證據證明被告有從事提領本件被害人遭恐嚇後所匯款項
    之行為，尚難以被告有提供行動電話門號之行為，即認其係
    共同正犯，併此敘明。
(三)、查刑法上之故意，分為直接故意（確定故意）與間接故意（
    不確定故意），行為人對於構成犯罪之事實，明知並有意使
    其發生者，為直接故意；行為人對於構成犯罪之事實，預見
    其發生而其發生並不違背其本意者，為間接故意。且幫助犯
    之成立，以行為人主觀上認識被幫助者正欲從事犯罪或係正
    在從事犯罪，且該犯罪有既遂之可能，而其行為足以幫助他
    人實現構成要件者，即具有幫助故意，並不以行為人確知被
    幫助者係犯何罪名為必要。被告提供前開行動電話門號予不
    詳之人，其對於上開門號將可能遭人做為恐嚇取財犯行之情
    形，應有所認知，且可預見其發生，已如前述。而本件恐嚇
    集團成員，係共同以意圖為自己不法之所有，以詐術使人將
    本人之物交付，彼等之不法行為，應成立刑法第346條第1項
    之恐嚇取財罪。被告提供行動電話門號予該等人實施恐嚇取
    財犯行，幫助彼等遂行恐嚇犯罪，事證至為明確，其犯行堪
    以認定，應依法論科。
三、被告行為後，刑法部分條文業於94年2月2日修正公布，並自
    95年7月1日起施行。本次刑法修正之比較新舊法，應就罪刑
    有關之共犯、未遂犯、想像競合犯、牽連犯、連續犯、結合
    犯，以及累犯加重、自首減輕暨其他法定加減原因（如身分
    加減）與加減例等一切情形，本於統一性及整體性原則，綜
    其全部罪刑之結果而為比較，亦有最高法院95年度第8次刑
    庭會議決議可資參照，是以：
(一)、刑法第2條第1項規定：
    修正後刑法第2條第1項規定，已將新舊法律適用之「從新從
    輕」原則，改採「從舊從輕」原則，而此規定僅係規範行為
    後法律變更所生新舊法律比較適用之準據法，並非實體刑罰
    法律，自不生行為後法律變更之比較適用之問題，應逕行適
    用新法第2條第1項之規定，為「從舊從輕」之比較。
(二)、刑法第346條第1項法定刑為罰金部分：
１、修正後刑法第33條第5款規定「罰金：新臺幣一千元以上，
    以百元計算之。」，與修正前刑法第33條第5款規定「罰金
    ：一元以上。」不同。比較新舊法結果，以舊法較有利於行
    為人，故依刑法第2條第1項前段規定，自應適用行為時之法
    律即修正前刑法第33條第5款規定決定其罰金部分之法定刑
    。
２、法定刑為罰金之提高標準之新舊法適用：
    被告行為後，刑法施行法增訂第1條之1，於95年6月14日公
    布，並於同年7月1日施行；考其立法理由，係為因應94年2
    月2日修正公布、95年7月1日施行之刑法施行後，依刑法總
    則第33條第5款規定，罰金貨幣單位已改為新臺幣，是以分
    則編各罪所定罰金之貨幣單位，自應配合上開規定修正，為
    使罰金數額趨於一致，避免衍生新舊法比較適用問題，以緩
    和實務適用法律之衝擊，於不變動罰金數額之前提下，而為
    制定，換言之，刑法施行法第1條之1係在替代罰金罰鍰提高
    標準條例部分條文，與適用罰金罰鍰提高標準條例之結果相
    同，對於被告而言並不發生有利或不利之問題，僅係將貨幣
    單位由銀元改為新臺幣，並非法律變更刑度之條文，當無須
    就新舊法比較適用（臺灣高等法院暨所屬法院95年法律座談
    會刑事類提案第16至19號研討結果可資參照）。
(三)、刑法第30條規定：
    修正前刑法第30條規定：「幫助他人犯罪者，為從犯。雖他
    人不知幫助之情者，亦同。從犯之處罰，得按正犯之刑減輕
    之。」，修正後刑法第30條則規定：「幫助他人實行犯罪行
    為者，為幫助犯。雖他人不知幫助之情者，亦同。幫助犯之
    處罰，得按正犯之刑減輕之。」，揆諸本條之修正立法理由
    係為確認幫助犯採共犯從屬性說之「限制從屬形式」，並避
    免「從犯」之不同解讀，而將「從犯」修正為「幫助犯」，
    並明示幫助犯之成立，亦以被幫助者著手犯罪之實行，且具
    備違法性為必要，而將條文文字修正為「幫助他人實行犯罪
    行為者，為幫助犯」。被告單純提供帳戶供恐嚇取財集團作
    為被害人匯款之使用，既評價為幫助恐嚇取財的行為，而上
    開修正亦僅著眼於觀念的釐清，無有利、不利之情形，應逕
    適用裁判時即修正後刑法第30條之規定（參見最高法院95年
    第21次刑事庭會議決議意旨）。
(四)、刑法第41條第1項規定：
    修正前刑法第41條第1項前段規定：「犯最重本刑為五年以
    下有期徒刑以下之刑之罪，而受六個月以下有期徒刑或拘役
    之宣告，因身體、教育、職業、家庭之關係或其他正當事
    由，執行顯有困難者，得以一元以上三元以下（按指銀元
    ）折算一日，易科罰金。」，又被告行為時之易科罰金折
    算標準，修正前罰金罰鍰提高標準條例第2條前段（現已刪
    除）規定，就其原定數額提高為100倍折算1日，則本件被告
    行為時之易科罰金折算標準，應以銀元300元折算1日，經折
    算為新臺幣後，應以新臺幣900元折算為1日。惟修正後之刑
    法第41條第1項前段則規定：「犯最重本刑為五年以下有期
    徒刑以下之刑之罪，而受六個月以下有期徒刑或拘役之宣告
    者，得以新臺幣一千元、二千元或三千元折算一日，易科罰
    金。」比較修正前後之易科罰金折算標準，以95年7月1日修
    正公布施行前之規定，較有利於行為人，則應依刑法第2條
    第1項前段，適用修正前刑法第41條第1項前段及罰金罰鍰提
    高標準條例第2條規定，定其折算標準。
四、按刑法上之幫助犯，係指以幫助之意思，對於正犯資以助力
    ，而未參與實施犯罪之行為者而言（最高法院49年臺上字第
    77號判例意旨參照）。查被告既預見將行動電話門號交予他
    人，可能供為恐嚇犯罪被害人匯款之用，竟提供行動電話門
    號予他人供恐嚇取財之用，雖並未參與恐嚇取款之行為，然
    其顯係以幫助之意思，參與恐嚇取財構成要件以外之行為，
    為幫助犯，而恐嚇集團成員等人嗣後即利用其所交付之行動
    電話門號，實施恐嚇取財犯罪，又不違被告本意，故核被告
    所為，均係犯刑法第346條第1項之幫助恐嚇取財罪，並依刑
    法第30條第2項之規定，按恐嚇取財罪正犯之刑減輕之。上
    揭恐嚇集團成員等人，為前開恐嚇取財犯行，有犯意聯絡及
    行為分擔，固均為共同正犯，惟幫助犯係從犯，從屬正犯而
    成立，刑法上既無「共同幫助」之情形，亦無「幫助共同」
    之可言（司法院70廳刑一字第1104號函亦同此見解），附此
    敘明。爰審酌被告將行動電話門號供他人犯罪使用，影響社
    會正常交易安全，增加被害人尋求救濟之困難，並使犯罪之
    追查趨於複雜，惟被告犯後坦承犯行，態度尚屬良好，且被
    害人遭恐嚇3萬元，所造成之損害並非輕微，及被告犯罪之
    動機、目的、手段等一切情狀，量處如主文所示之刑。次查
   ，中華民國96年罪犯減刑條例已於96年6月15日由立法院三讀
    通過，經總統於96年7月4日以華總一義字第09600083761號
    令公告至96年7月16日生效施行，本件被告犯罪係於該減刑
    條例規定96年4月24日減刑基準日前所犯，合於該減刑條例
    之第2條第1項第3款所列減刑規定，爰減輕其刑，並諭知易
    科罰金之折算標準。至被告所交付之行動電話門號之SIM卡
    ，雖係供本案犯罪所用之物，惟並非違禁物，亦未扣案，為
    免將來執行困難，爰不予宣告沒收。
據上論斷，應依刑事訴訟法第273條之1第1項、第299條第1項前
段，刑法第2條第1項前段、第30條第1項、第2項、第346條第1項
、修正前第41條第1項前段，修正前罰金罰鍰提高標準條例第2條
，現行法規所定貨幣單位折算新臺幣條例第2條，刑法施行法第1
條之1，中華民國96年罪犯減刑條例第2條第1項第3款、第7條、
第9條，判決如主文。
本案經檢察官謝雨青到庭執行職務。
中　　華　　民　　國　　96　　年　　9 　　月　　28　　日
                  刑事第七庭      法  官  羅永安
以上正本證明與原本無異。
如不服本判決，應於判決送達後10日內，向本院提出上訴書狀，
上訴書狀應「敘述具體上訴理由」，並按他造當事人之人數附繕
本。「切勿逕送上級法院」。
告訴人或被害人對於判決如有不服具備理由請求檢察官上訴者，
其上訴期間之計算係以檢察官收受判決正本之日期為準。
中　　華　　民　　國　　96　　年　　9 　　月　　28　　日
                                  書記官  魏嘉信
附錄本案論罪科刑法條全文：
中華民國刑法第346條
（單純恐嚇罪）
意圖為自己或第三人不法之所有，以恐嚇使人將本人或第三人之
物交付者，處6月以上5年以下有期徒刑，得併科1千元以下罰金
。
以前項方法得財產上不法之利益，或使第三人得之者，亦同。
前二項之未遂犯罰之。
